ACORDAO-COMPLETO-2414592

ACÓRDÃO 8240/2020 ATA 26/2020 - SEGUNDA CÂMARA

VISTOS, relatados e discutidos estes autos que tratam de Tomada de Contas Especial instaurada pela Secretaria Especial de Cultura, em desfavor de Arte Publicações e Gravações Ltda., Audrey Lilian de Souza Farah e Luiz Francisco Guil, sócios da empresa, em razão de omissão no dever de prestar contas dos recursos captados por força do projeto cultural Pronac 07-11410, com amparo na Lei 8.313/1991 (Lei Rouanet) , para edição de livro sobre tradições e costumes do município de Prudentópolis/PR;
ACÓRDAM os Ministros do Tribunal de Contas da União, reunidos em sessão da 2ª Câmara, ante as razões expostas pelo relator, em:
9.1. considerar revéis os responsáveis Arte Publicações e Gravações Ltda. e Audrey Lilian de Souza Farah, para todos os efeitos, dando-se prosseguimento ao processo, com fulcro no art. 12, § 3º, da Lei 8.443/1992; 
9.2. rejeitar as alegações de defesa e razões de justificativas apresentadas pelo responsável Luiz Francisco Guil; 
9.3. julgar irregulares, nos termos dos arts. 1º, inciso I, 16, inciso III, alíneas "a" e "c", da Lei 8.443/1992, c/c os arts. 19 e 23, inciso III, da mesma Lei, as contas dos responsáveis Arte Publicações e Gravações Ltda., Audrey Lilian de Souza Farah e Luiz Francisco Guil, condenando-os solidariamente ao pagamento das importâncias a seguir especificadas, atualizadas monetariamente e acrescidas dos juros de mora, calculadas a partir das datas discriminadas até a data da efetiva quitação do débito, fixando-lhes o prazo de quinze dias, para que comprovem, perante o Tribunal, o recolhimento das referidas quantias aos cofres do Fundo Nacional de Cultura, nos termos do art. 23, inciso III, alínea "a", da citada lei, c/c o art. 214, inciso III, alínea "a", do Regimento Interno do TCU.  
	Data de ocorrência
	Valor histórico (R$) 
	Tipo da parcela

	31/7/2009
	33.500,00
	Débito

	30/12/2010
	5.000,00
	Débito

	29/4/2011
	5.000,00
	Débito

	29/7/2011
	3.000,00
	Débito

	31/10/2011
	3.000,00
	Débito

	31/1/2012
	5.000,00
	Débito

	29/2/2012
	3.000,00
	Débito

	28/9/2012
	15.000,00
	Débito

	30/11/2012
	5.000,00
	Débito

	28/12/2012
	8.000,00
	Débito

	27/7/2017
	332,66
	Crédito

Valor atualizado do débito (com juros) em 26/3/2020: R$ 172.781,47
9.4. aplicar individualmente aos responsáveis Arte Publicações e Gravações Ltda., Audrey Lilian de Souza Farah e Luiz Francisco Guil, a multa prevista no art. 57 da Lei 8.443/1992 c/c o art. 267 do Regimento Interno do TCU, no valor de R$ 20.000,00 (vinte mil reais) , fixando-lhes o prazo de quinze dias, a contar da notificação, para que comprovem, perante o Tribunal (art. 214, III, alínea "a", do Regimento Interno do TCU) , o recolhimento da dívida aos cofres do Tesouro Nacional, atualizada monetariamente desde a data do presente acórdão até a do efetivo recolhimento, se pagas após o vencimento, na forma da legislação em vigor;
9.5. autorizar, desde logo, a cobrança judicial das dívidas, caso não atendidas a notificação, na forma do disposto no art. 28, inciso II, da Lei 8.443/1992;
9.6. autorizar também, desde logo, se requerido, com fundamento no art. 26, inciso I, da Lei 8.443, de 1992, c/c o art. 217, §§ 1º e 2º do Regimento Interno do TCU, o parcelamento da (s) dívida (s) em até 36 parcelas, incidindo, sobre cada parcela, corrigida monetariamente, os correspondentes acréscimos legais, fixando-lhe o prazo de quinze dias, a contar do recebimento da notificação, para comprovar, perante o Tribunal, o recolhimento da primeira parcela, e de trinta dias, a contar da parcela anterior, para comprovar os recolhimentos das demais parcelas, devendo incidir, sobre cada valor mensal, atualizado monetariamente, os juros de mora devidos, no caso do débito, na forma prevista na legislação em vigor, alertando os responsáveis de que a falta de comprovação do recolhimento de qualquer parcela importará o vencimento antecipado do saldo devedor, nos termos do § 2º do art. 217 do Regimento Interno deste Tribunal; 
9.7. esclarecer aos responsáveis Audrey Lilian de Souza Farah e Luiz Francisco que, caso se demonstre, por via recursal, a correta aplicação dos recursos, mas não se justifique a omissão da prestação de contas, o débito poderá ser afastado, mas permanecerá a irregularidade das contas, dando-se ensejo à aplicação da multa prevista no art. 58, inciso I, da Lei 8.443/1992;
9.8. enviar cópia do presente Acórdão à Secretaria Especial de Cultura e aos responsáveis, para ciência, e à Procuradoria da República no Estado do Paraná, nos termos do à § 3º do art. 16 da Lei 8.443/1992, c/c o § 7º do art. 209 do Regimento Interno do TCU, para adoção das medidas cabíveis, informando-lhes que a presente deliberação, bem como o Relatório e Voto que a fundamenta, está disponível para a consulta no endereço www.tcu.gov.br/acordaos.

Tomada de Contas Especial instaurada pela Secretaria Especial de Cultura, em desfavor de Arte Publicações e Gravações Ltda., Audrey Lilian de Souza Farah e Luiz Francisco Guil, sócios da empresa, em razão de omissão no dever de prestar contas dos recursos captados por força do projeto cultural Pronac 07-11410, com amparo na Lei 8.313/1991 (Lei Rouanet), para edição de livro sobre tradições e costumes do município de Prudentópolis/PR.

Segunda Câmara

Secretaria Especial de Cultura.

3. Interessados/Responsáveis:
3.1. Responsáveis: Arte Publicações e Gravações Ltda. (03.799.427/0001-90); Audrey Lilian de Souza Farah (XXX.742.849-XX); Luiz Francisco Guil (XXX.391.039-XX).

13.1. Ministros presentes: Ana Arraes (Presidente), Aroldo Cedraz e Raimundo Carreiro.
13.2. Ministro-Substituto convocado: Augusto Sherman Cavalcanti (Relator).
13.3. Ministros-Substitutos presentes: Marcos Bemquerer Costa e André Luís de Carvalho.

ACORDAO-COMPLETO-2576609

Acórdão 315/2023 - Plenário

ACORDAO-COMPLETO-2496207

Acórdão 16507/2021 - Segunda Câmara

AUGUSTO SHERMAN

Adoto como relatório a instrução lavrada por auditor da Secretaria de Controle Externo de Tomada de Contas Especial (peça 98) , transcrita a seguir com ajustes de forma, a qual contou com a anuência do corpo dirigente daquela unidade (peças 99 e 100) e do Ministério Público junto a este Tribunal (peça 101) :
"INTRODUÇÃO
1.	Cuidam os autos de tomada de contas especial instaurada por Secretaria Especial de Cultura, em desfavor de Arte Publicações e Gravações Ltda. (CNPJ: 03.799.427/0001-90) , Audrey Lilian de Souza Farah (CPF: XXX.742.849-XX) e Luiz Francisco Guil (CPF: XXX.391.039-XX) , em razão de omissão no dever de prestar contas, captados por força do projeto cultural Pronac 07-11410, descrito da seguinte forma: 'Edição de livro sobre tradições e costumes do município de Prudentópolis. A pesquisa abrangerá no livro 'As linhas de Prudentópolis', cujo o texto será ilustrado com fotografias antigas e atuais dessas localidades.'.
HISTÓRICO
2.	Em 14/8/2017, com fundamento na IN/TCU 71/2012, alterada pela IN/TCU 76/2016 e DN/TCU 155/2016, o dirigente da instituição Secretaria Especial de Cultura autorizou a instauração da tomada de contas especial (peça 20) . O processo foi registrado no sistema e-TCE com o número 1574/2018.
3.	A Portaria 292, de 03/06/2008, autorizou a captação do valor de apoio, totalizando R$ 166.820,50, no período de 04/06/2008 a 31/12/2012 (peça 5) , com prazo para execução dos recursos 31/07/2009 a 31/12/2012, recaindo o prazo para prestação de contas em 30/1/2013.
4.	A empresa proponente captou recursos autorizados, no montante de R$ 85.500,00, conforme atestam os recibos (peças 6, 9, 12 e 15) e/ou extratos bancários (peça 50) .
5.	O fundamento para a instauração da Tomada de Contas Especial, conforme consignado na matriz de responsabilização elaborada pelo tomador de contas, foi a constatação da seguinte irregularidade: 
Omissão ao dever de prestar contas.
6.	Os responsáveis arrolados na fase interna foram devidamente comunicados e, diante da ausência de justificativas suficientes para elidir a irregularidade e da não devolução dos recursos, instaurou-se a tomada de contas especial.
7.	No relatório (peça 59) , o tomador de contas concluiu que o prejuízo importaria no valor original de R$ 85.167,34, imputando-se a responsabilidade a Arte Publicações e Gravações Ltda., na condição de contratado, Audrey Lilian de Souza Farah, na condição de dirigente e Luiz Francisco Guil, na condição de dirigente. 
8.	Em 17/6/2019, a Controladoria-Geral da União emitiu o relatório de auditoria (peça 60) , em concordância com o relatório do tomador de contas. O certificado de auditoria e o parecer do dirigente do órgão de controle interno concluíram pela irregularidade das presentes contas (peças 61 e 62) .
9.	Em 25/6/2019, o ministro responsável pela área atestou haver tomado conhecimento das conclusões contidas no relatório e certificado de auditoria, bem como do parecer conclusivo do dirigente do órgão de controle interno, manifestando-se pela irregularidade das contas, e determinou o encaminhamento do processo ao Tribunal de Contas da União (peça 63) .
10.	Na instrução inicial (peça 66) , analisando-se os documentos nos autos, concluiu-se pela necessidade de realização de citação e audiência para as irregularidades abaixo: 
10.1.	Irregularidade 1: não comprovação da boa e regular aplicação dos recursos federais repassados à ARTE PUBLICAÇÕES E GRAVAÇÕES LTDA., em face da omissão no dever de prestar contas dos valores transferidos, no âmbito do do projeto incentivado, no período de 31/7/2009 a 31/12/2012, cujo prazo encerrou-se em 30/1/2013.
10.1.1.	Evidências da irregularidade: documentos técnicos presentes nas peças 21 e 20.
10.1.2.	Normas infringidas: art. 37, caput, c/c o art. 70, parágrafo único, da Constituição da República Federativa do Brasil; art. 93, do Decreto-lei 200/1967; art. 66, do Decreto 93.872/1986; Lei 8.313/1991, art. 29 e IN MinC 1/2010, art. 6º, inciso VI; IN-MinC 1/2012, arts. 6º, inciso V, e 71, §§ 1ºe 2º.
10.2.	Débitos relacionados aos responsáveis Arte Publicações e Gravações Ltda. (CNPJ: 03.799.427/0001-90) , Audrey Lilian de Souza Farah (CPF: XXX.742.849-XX) e Luiz Francisco Guil (CPF: XXX.391.039-XX) :
	Data de ocorrência
	Valor histórico (R$) 
	Identificador da parcela

	31/7/2009
	33.500,00
	D1

	27/7/2017
	332,66
	C1

	30/12/2010
	5.000,00
	D2

	29/4/2011
	5.000,00
	D3

	29/7/2011
	3.000,00
	D4

	31/10/2011
	3.000,00
	D5

	31/1/2012
	5.000,00
	D6

	29/2/2012
	3.000,00
	D7

	28/9/2012
	15.000,00
	D8

	30/11/2012
	5.000,00
	D9

	28/12/2012
	8.000,00
	D10

10.2.1.	Cofre credor: Fundo Nacional de Cultura.
10.2.2.	Responsável: Luiz Francisco Guil (CPF: XXX.391.039-XX) .
10.2.2.1.	Conduta: nas parcelas D1 a D10 - não demonstrar a boa e regular aplicação dos recursos federais recebidos e geridos por meio do instrumento em questão, no período de 31/7/2009 a 31/12/2012, em face da omissão na prestação de contas, cujo prazo encerrou-se em 30/1/2013.
10.2.2.2.	Nexo de causalidade: a conduta descrita impediu o estabelecimento do nexo causal entre as possíveis despesas efetuadas com os recursos recebidos, no âmbito do instrumento em questão, no período de 31/7/2009 a 31/12/2012.
10.2.2.3.	Culpabilidade: não há excludentes de ilicitude, de culpabilidade e de punibilidade; é razoável supor que o responsável tinha consciência da ilicitude de sua conduta; era exigível conduta diversa da praticada, qual seja, desincumbir-se do seu dever por meio da apresentação da prestação de contas no prazo e forma devidos. 
10.2.3.	Responsável: Arte Publicações e Gravações Ltda. (CNPJ: 03.799.427/0001-90) .
10.2.3.1.	Conduta: nas parcelas D1 a D10 - não demonstrar a boa e regular aplicação dos recursos federais recebidos e geridos por meio do instrumento em questão, no período de 31/7/2009 a 31/12/2012, em face da omissão na prestação de contas, cujo prazo encerrou-se em 30/1/2013.
10.2.3.2.	Nexo de causalidade: a conduta descrita impediu o estabelecimento do nexo causal entre as possíveis despesas efetuadas com os recursos recebidos, no âmbito do instrumento em questão, no período de 31/7/2009 a 31/12/2012.
10.2.3.3.	Culpabilidade: não há excludentes de ilicitude, de culpabilidade e de punibilidade; é razoável supor que o administrador responsável pela pessoa jurídica tinha consciência da ilicitude de sua conduta; era exigível conduta diversa da praticada, qual seja, desincumbir-se do seu dever por meio da apresentação da prestação de contas no prazo e forma devidos. 
10.2.4.	Responsável: Audrey Lilian de Souza Farah (CPF: XXX.742.849-XX) .
10.2.4.1.	Conduta: nas parcelas D1 a D10 - não demonstrar a boa e regular aplicação dos recursos federais recebidos e geridos por meio do instrumento em questão, no período de 31/7/2009 a 31/12/2012, em face da omissão na prestação de contas, cujo prazo encerrou-se em 30/1/2013.
10.2.4.2.	Nexo de causalidade: a conduta descrita impediu o estabelecimento do nexo causal entre as possíveis despesas efetuadas com os recursos recebidos, no âmbito do instrumento em questão, no período de 31/7/2009 a 31/12/2012.
10.2.4.3.	Culpabilidade: não há excludentes de ilicitude, de culpabilidade e de punibilidade; é razoável supor que a responsável tinha consciência da ilicitude de sua conduta; era exigível conduta diversa da praticada, qual seja, desincumbir-se do seu dever por meio da apresentação da prestação de contas no prazo e forma devidos. 
11.	Encaminhamento: citação.
11.1.	Irregularidade 2: não cumprimento do prazo originalmente estipulado para prestação de contas do do projeto incentivado, cujo prazo encerrou-se em 30/1/2013.
11.1.1.	Evidências da irregularidade: documentos técnicos presentes nas peças 21 e 20.
11.1.2.	Normas infringidas: art. 37, caput, c/c o art. 70, parágrafo único, da Constituição da República Federativa do Brasil; art. 93, do Decreto-lei 200/1967; art. 66, do Decreto 93.872/1986; Lei 8.313/1991, art. 29 e IN MinC 1/2010, art. 6º, inciso VI; IN-MinC 1/2012, arts. 6º, inciso V, e 71, §§ 1ºe 2º.
11.1.3.	Responsável: Luiz Francisco Guil (CPF: XXX.391.039-XX) .
11.1.3.1.	Conduta: descumprir o prazo originalmente estipulado para prestação de contas dos recursos federais recebidos à conta do instrumento em questão, o qual se encerrou em 30/1/2013.
11.1.3.2.	Nexo de causalidade: a conduta descrita impediu o estabelecimento do nexo causal entre as possíveis despesas efetuadas com os recursos recebidos, no âmbito do instrumento em questão, no período de 31/7/2009 a 31/12/2012.
11.1.3.3.	Culpabilidade: não há excludentes de ilicitude, de culpabilidade e de punibilidade; é razoável supor que o responsável tinha consciência da ilicitude de sua conduta; era exigível conduta diversa da praticada, qual seja, desincumbir-se do seu dever por meio da apresentação da prestação de contas no prazo e forma devidos. 
11.1.4.	Responsável: Audrey Lilian de Souza Farah (CPF: XXX.742.849-XX) .
11.1.4.1.	Conduta: descumprir o prazo originalmente estipulado para prestação de contas dos recursos federais recebidos à conta do instrumento em questão, o qual se encerrou em 30/1/2013.
11.1.4.2.	Nexo de causalidade: a conduta descrita impediu o estabelecimento do nexo causal entre as possíveis despesas efetuadas com os recursos recebidos, no âmbito do instrumento em questão, no período de 31/7/2009 a 31/12/2012.
11.1.4.3.	Culpabilidade: não há excludentes de ilicitude, de culpabilidade e de punibilidade; é razoável supor que a responsável tinha consciência da ilicitude de sua conduta; era exigível conduta diversa da praticada, qual seja, desincumbir-se do seu dever por meio da apresentação da prestação de contas no prazo e forma devidos. 
12.	Encaminhamento: audiência.
13.	Em cumprimento ao pronunciamento da unidade (peça 68) , foram efetuadas a citação e audiência dos responsáveis, nos moldes adiante:
a)	 Arte Publicações e Gravações Ltda. - promovida a citação do responsável, conforme delineado adiante:
	Comunicação: Ofício 9132/2019 - Secex-TCE (peça 72) 
Data da Expedição: 17/10/2019
Data da Ciência: não houve (Mudou-se) (peça 75) 
Observação: Ofício enviado para o endereço do responsável, conforme pesquisa de endereço no sistema da Receita Federal (peça 69) .
	
	Comunicação: Ofício 1166/2020 - Seproc (peça 81) 
Data da Expedição: 3/2/2020
Data da Ciência: não houve (Número inexistente) (peça 91) 
Observação: Ofício enviado para o endereço do sócio dirigente, conforme pesquisa de endereço no sistema da Receita federal (peça 79) .
	
	Comunicação: Ofício 1167/2020 - Seproc (peça 82) 
Data da Expedição: 3/2/2020
Data da Ciência: 5/2/2020 (peça 87) 
Nome Recebedor: Bento Eduardo do A. Cristiano
Observação: Ofício enviado para o endereço do responsável, conforme pesquisa de endereço no sistema da Receita federal (peça 79) .
Fim do prazo para a defesa: 20/2/2020
	
b)	 Audrey Lilian de Souza Farah - promovida a citação e audiência da responsável, conforme delineado adiante:
	Comunicação: Ofício 9133/2019 - Secex-TCE (peça 73) 
Data da Expedição: 17/10/2019
Data da Ciência: não houve (Mudou-se) (peça 76) 
Observação: Ofício enviado para o endereço do responsável, conforme pesquisa de endereço no sistema da Receita Federal (peça 70) .
	
	Comunicação: Ofício 1172/2020 - Seproc (peça 85) 
Data da Expedição: 3/2/2020
Data da Ciência: não houve (Número inexistente) (peça 90) 
Observação: Ofício enviado para o endereço do responsável (outra empresa em que figura como sócia) , conforme pesquisa de endereço no sistema da Receita Federal (peça 78) .
	
	Comunicação: Ofício 1173/2020 - Seproc (peça 86) 
Data da Expedição: 3/2/2020
Data da Ciência: 5/2/2020 (peça 88) 
Nome Recebedor: Bento Eduardo do A. Cristiano
Observação: Ofício enviado para o endereço da empresa Editora Arte, conforme pesquisa de endereço no sistema da Receita Federal (peça 78) .
Fim do prazo para a defesa: 20/2/2020
	
c)	 Luiz Francisco Guil - promovida a citação e audiência do responsável, conforme delineado adiante:
	Comunicação: Ofício 1164/2020 - Seproc (peça 83) 
Data da Expedição: 3/2/2020
Data da Ciência: 6/2/2020 (peça 92) 
Nome Recebedor: Andréia Whren
Observação: Ofício enviado para o endereço do responsável, conforme pesquisa de endereço no sistema do TSE (peça 80) .
Fim do prazo para a defesa: 21/2/2020
	
14.	Conforme Despacho de Conclusão das Comunicações Processuais (peça 97) , informamos que as providências inerentes às comunicações processuais foram concluídas. 
15.	Transcorrido o prazo regimental, os responsáveis Arte Publicações e Gravações Ltda. e Audrey Lilian de Souza Farah permaneceram silentes, devendo ser considerados revéis, nos termos do art. 12, §3º, da Lei 8.443/1992, e o responsável Luiz Francisco Guil apresentou defesa (peças 94 a 96) , que será analisada na seção Exame Técnico.
ANÁLISE DOS PRESSUPOSTOS DE PROCEDIBILIDADE DA IN/TCU 71/2012
Apreciação do Prejuízo ao Contraditório e Ampla Defesa
16.	Verifica-se que não houve o transcurso de mais de dez anos desde o fato gerador sem que tenha havido a notificação dos responsáveis pela autoridade administrativa federal competente (art. 6º, inciso II, c/c art. 19 da IN/TCU 71/2012, modificada pela IN/TCU 76/2016) , uma vez que o fato gerador da irregularidade sancionada ocorreu em 31/1/2013, e os responsáveis foram notificados sobre as irregularidades pela autoridade administrativa competente conforme abaixo:
16.1.	Arte Publicações e Gravações Ltda., por meio do edital acostado à peça 47, publicado em 22/10/2018.
16.2.	Audrey Lilian de Souza Farah, por meio do edital acostado à peça 48, publicado em 22/10/2018.
16.3.	Luiz Francisco Guil, por meio do edital acostado à peça 49, publicado em 22/10/2018.
Valor de Constituição da TCE 	
17.	Verifica-se, ainda, que o valor atualizado do débito apurado (sem juros) em 1/1/2017 é de R$ 126.026,77, portanto superior ao limite mínimo de R$ 100.000,00, na forma estabelecida conforme os arts. 6º, inciso I, e 19 da IN/TCU 71/2012, modificada pela IN/TCU 76/2016. 
OUTROS PROCESSOS/DÉBITOS NOS SISTEMAS DO TCU COM OS MESMOS RESPONSÁVEIS
18.	Informa-se que foi encontrado processo no Tribunal com os mesmos responsáveis:
	Responsável
	Processos

	Arte Publicações e Gravações Ltda.
	Processo 043.293/2018-2 (TCE, aberto) 

	Audrey Lilian de Souza Farah
	Processo 043.293/2018-2 (TCE, aberto) 

	Luiz Francisco Guil
	Processo 043.293/2018-2 (TCE, aberto) 

19.	A tomada de contas especial está, assim, devidamente constituída e em condição de ser instruída.
EXAME TÉCNICO
Da validade das notificações:
20.	Preliminarmente, cumpre tecer breves considerações sobre a forma como são realizadas as comunicações processuais no TCU. A esse respeito, destacam-se o art. 179, do Regimento Interno do TCU (Resolução 155, de 4/12/2002) e o art. 4º, inciso III, § 1º, da Resolução TCU 170, de 30 de junho de 2004, in verbis:
Art. 179. A citação, a audiência ou a notificação, bem como a comunicação de diligência, farse-ão:
I - mediante ciência da parte, efetivada por servidor designado, por meio eletrônico, fac-símile, telegrama ou qualquer outra forma, desde que fique confirmada inequivocamente a entrega da comunicação ao destinatário;
II - mediante carta registrada, com aviso de recebimento que comprove a entrega no endereço do destinatário;
III - por edital publicado no Diário Oficial da União, quando o seu destinatário não for localizado
 (...) 
Art. 3º As comunicações serão dirigidas ao responsável, ou ao interessado, ou ao dirigente de órgão ou entidade, ou ao representante legal ou ao procurador constituído nos autos, com poderes expressos no mandato para esse fim, por meio de:
I - correio eletrônico, fac-símile ou telegrama;
II - servidor designado;
III - carta registrada, com aviso de recebimento;
IV - edital publicado no Diário Oficial da União, quando o seu destinatário não for localizado, nas hipóteses em que seja necessário o exercício de defesa.
Art. 4º. Consideram-se entregues as comunicações:
I - efetivadas conforme disposto nos incisos I e II do artigo anterior, mediante confirmação da ciência do destinatário;
II - realizadas na forma prevista no inciso III do artigo anterior, com o retorno do aviso de recebimento, entregue comprovadamente no endereço do destinatário;
III - na data de publicação do edital no Diário Oficial da União, quando realizadas na forma prevista no inciso IV do artigo anterior.
§ 1º O endereço do destinatário deverá ser previamente confirmado mediante consulta aos sistemas disponíveis ao Tribunal ou a outros meios de informação, a qual deverá ser juntada ao respectivo processo.
 (...) 
21.	Bem se vê, portanto, que a validade da citação via postal não depende de que o aviso de recebimento seja assinado pelo próprio destinatário da comunicação, o que dispensa, no caso em tela, a entrega do AR em 'mãos próprias'. A exigência da norma é no sentido de o Tribunal verificar se a correspondência foi entregue no endereço correto, residindo aqui a necessidade de certeza inequívoca. 
22.	Não é outra a orientação da jurisprudência do TCU, conforme se verifica dos julgados a seguir transcritos:
São válidas as comunicações processuais entregues, mediante carta registrada, no endereço correto do responsável, não havendo necessidade de que o recebimento seja feito por ele próprio (Acórdão 3648/2013-TCU-Segunda Câmara, Relator Ministro JOSÉ JORGE) ;
É prescindível a entrega pessoal das comunicações pelo TCU, razão pela qual não há necessidade de que o aviso de recebimento seja assinado pelo próprio destinatário. Entregandose a correspondência no endereço correto do destinatário, presume-se o recebimento da citação. (Acórdão 1019/2008-TCU-Plenário, Relator Ministro BENJAMIN ZYMLER) ;
As comunicações do TCU, inclusive as citações, deverão ser realizadas mediante Aviso de Recebimento - AR, via Empresa Brasileira de Correios e Telégrafos, bastando para sua validade que se demonstre que a correspondência foi entregue no endereço correto. (Acórdão 1526/2007-TCU-Plenário, Relator Ministro AROLDO CEDRAZ) .
23.	A validade do critério de comunicação processual do TCU foi referendada pelo Supremo Tribunal Federal, nos termos do julgamento do MS-AgR 25.816/DF, por meio do qual se afirmou a desnecessidade da ciência pessoal do interessado, entendendo-se suficiente a comprovação da entrega do 'AR' no endereço do destinatário:
Ementa: agravo regimental. Mandado de segurança. Desnecessidade de intimação pessoal das decisões do tribunal de contas da união. art. 179 do regimento interno do TCU. Intimação do ato impugnado por carta registrada, iniciado o prazo do art. 18 da lei nº 1.533/51 da data constante do aviso de recebimento. Decadência reconhecida. Agravo improvido.
O envio de carta registrada com aviso de recebimento está expressamente enumerado entre os meios de comunicação de que dispõe o Tribunal de Contas da União para proceder às suas intimações.
O inciso II do art. 179 do Regimento Interno do TCU é claro ao exigir apenas a comprovação da entrega no endereço do destinatário, bastando o aviso de recebimento simples. 
Da revelia dos responsáveis Arte Publicações e Gravações Ltda. e Audrey Lilian de Souza Farah
24.	No caso vertente, a citação de Arte Publicações e Gravações Ltda. se deu no endereço constante da base de dados da Receita Federal (peça 79) , efetivamente recebida por meio do aviso de recebimento de peça 87. Quanto à Audrey Lilian de Souza Farah sua citação se deu no endereço do Restaurante Papoula Ltda. (CNPJ 04.660.595/0001-62) , do qual é sócia administradora, conforme pesquisa na base de dados da Receita Federal (peça 78) , sendo recebida conforme aviso de recebimento de peça 87. Ressalte-se houve tentativa infrutífera de citá-la no seu endereço oficial constante da base de dados da Receita Federal (peças 70, 73 e 76) .
25.	Nos processos do TCU, a revelia não leva à presunção de que seriam verdadeiras todas as imputações levantadas contra os responsáveis, diferentemente do que ocorre no processo civil, em que a revelia do réu opera a presunção da verdade dos fatos narrados pelo autor (Acórdão 1009/2018-TCU-Plenário, Relator: BRUNO DANTAS; 2369/2013 - TCU - Plenário, Relator: BENJAMIN ZYMLER e 2449/2013 - TCU - Plenário, Relator: BENJAMIN ZYMLER) . Dessa forma, a avaliação da responsabilidade do agente não pode prescindir da prova existente no processo ou para ele carreada. 
26.	Ao não apresentar sua defesa, os responsáveis deixaram de produzir prova da regular aplicação dos recursos sob sua responsabilidade, em afronta às normas que impõem aos gestores públicos a obrigação legal de, sempre que demandados pelos órgãos de controle, apresentar os documentos que demonstrem a correta utilização das verbas públicas, a exemplo do contido no art. 93 do Decreto-Lei 200/1967: 'Quem quer que utilize dinheiros públicos terá de justificar seu bom e regular emprego na conformidade das leis, regulamentos e normas emanadas das autoridades administrativas competentes.' 
27.	Mesmo as alegações de defesa não sendo apresentadas, considerando o princípio da verdade real que rege esta Corte, procurou-se buscar, em manifestações dos responsáveis na fase interna desta Tomada de Contas Especial, se havia algum argumento que pudesse ser aproveitado a seu favor. 
28.	No entanto, os responsáveis não se manifestaram na fase interna, não havendo, assim, nenhum argumento que possa vir a ser analisado e posteriormente servir para afastar as irregularidades apontadas.
29.	Em consulta aos sistemas corporativos do instaurador (SalicNet) , realizada na data de 26/3/2020, verifica-se que os responsáveis também não apresentaram contas junto ao instaurador e continuam inadimplentes.
30.	Em se tratando de processo em que a parte interessada não se manifestou acerca das irregularidades imputadas, não há elementos para que se possa efetivamente aferir e reconhecer a ocorrência de boa-fé na conduta dos responsáveis, podendo este Tribunal, desde logo, proferir o julgamento de mérito pela irregularidade das contas, conforme os termos dos §§ 2º e 6º do art. 202 do Regimento Interno do TCU. (Acórdão 2064/2011-TCU-Primeira Câmara (relator: Ubiratan Aguiar) , 6.182/2011-TCU-1ª Câmara (relator: Weber de Oliveira) , 4.072/2010-TCU-1ª Câmara (Relator: Valmir Campelo) , 1.189/2009-TCU-1ª Câmara (Relator: Marcos Bemquerer) , 731/2008-TCU-Plenário (Relator: Aroldo Cedraz) .
31.	Dessa forma, os responsáveis Arte Publicações e Gravações Ltda. e Audrey Lilian de Souza Farah devem ser considerados reveis, nos termos do art. 12, §3º, da Lei 8.443/1992.
Da defesa do responsável Luiz Francisco Guil (peças 94 a 96) 
32.	Argumentos: suscita o responsável preliminar de ilegitimidade passiva, com base nas seguintes afirmações/informações, que resumimos a seguir:
a) que nunca exerceu função administrativa na Editora Artes (Arte Publicações e Gravações Ltda.) ;
b) que a Sra. Audrey Lilian de Souza Farah sempre exerceu a administração da sociedade, como exemplifica por sua assinatura em alguns documentos desta TCE; 
c) que sempre atuou apenas como pesquisador e redator;
d) que se retirou formalmente da sociedade em 31/8/2012, não podendo figurar no polo passivo;
e) que ele não figurava como sócio-gerente na sociedade ou detinha poderes de gestão, o que lhe garantiria a ilegitimidade passiva, conforme julgados e doutrina apresentados em sua defesa;
f) que a alteração contratual de sua exclusão da sociedade foi registrada em 15/2/2013;
g) que após sua saída da sociedade, a Sra. Audrey Lilian de Souza Farah continuou a captar recursos e administrar o projeto cultural;
h) que jamais obteve informações sobre o andamento burocrático do projeto, já que não era o seu gestor;
i) que jamais recebeu benefícios financeiros advindos do projeto, uma vez que os recursos eram depositados na conta da sociedade ou da Sra. Audrey Lilian de Souza Farah; e
j) que somente pode responder por questões inerentes à pessoa jurídica, contraídas durante o período em que figurou como sócio, até dois anos a contar do registro de sua retirada da sociedade, à luz do parágrafo único do art. 1.003 do Código Civil. Assim, a instauração da tomada de contas especial decorridos dois anos da averbação de sua retirada da sociedade afastaria sua responsabilidade, conforme julgados apresentados na defesa.
33.	No mérito, faz um breve relato de suas atividades profissionais como produtor de livros históricos de cidades, informando já ter sido condecorado em razão de seu trabalho. Afirma que o livro objeto do projeto 'As Linhas de Prudentópolis' foi publicado em 2015, tendo recebido parte dos exemplares como direito autoral, tendo assim informado:
Quanto aos procedimentos para a execução do projeto 'As Linhas de Prudentópolis', estes foram PLENAMENTE EXECUTADOS, obedecendo às etapas de captação de recursos, pesquisa, redação, edição, a impressão/encadernação e distribuição dos livros. Acrescente-se que o resultado final é uma obra maravilhosa, amplamente ilustrada com imagens produzidas pelo fotógrafo italiano Hans Michael Carlo Basso, ex-fotógrafo da Unicef. O formato é 22 x 32 cm, com 224 páginas coloridas, em papel couchè 150g, encadernado com capa dura e costura.
34.	Postula que sua condenação significará desprestígio perante a comunidade paranaense, acarretando um trágico desfecho ao trabalho realizado com esmero, seriedade, competência e dedicação.
35.	Ressalta a necessidade de ser aplicado ao caso o princípio da proporcionalidade, com base na Lei 9.784/1999, não se cogitando a aplicação de pena tão gravosa, uma vez que não se provou sua má-fé, devendo ser considerado ainda a individualização de sua conduta, a data de omissão da prestação de contas e o seu histórico favorável.
36.	Assim, requer o conhecimento de sua ilegitimidade passiva e, caso não reconhecida, seja considerado seu histórico de trabalho, de honestidade e de sua boa-fé na participação do projeto cultural, quando da dosimetria de sua pena.
37.	Análise: os argumentos apresentados pelo responsável se baseiam exclusivamente na alegada ilegitimidade passiva, bem como nos contornos de sua trajetória profissional.
38.	Afirma o responsável que sua retirada da sociedade empresarial teria ocorrido em 31/8/2012, o que não condiz com os fatos. A alteração contratual datada de 31/8/2012 (peça 96) não tem qualquer validade jurídica, uma vez que se trata apenas de uma minuta sem qualquer assinatura de seus sócios.
39.	O que vale no âmbito jurídico como data de sua retirada da sociedade empresarial é a terceira alteração de contrato social, assinada em 15/2/2013 (peça 95, p. 9-13) , e averbada na Junta Comercial do Estado do Paraná em 12/3/2013 (peça 95, p. 1) .
40.	Portanto, resta claro que até 15/2/2013 o responsável figurou como sócio da empresa Arte Publicações e Gravações Ltda., devendo responder pelos atos da sociedade empresarial até a referida data.
41.	O período de captação e execução do projeto cultural se deu entre 31/7/2009 e 31/12/2012, com prazo para prestar contas até 30/1/2013. Portanto, até o prazo final para a apresentação da prestação de contas o responsável figurava como sócio da empresa Arte Publicações e Gravações Ltda., devendo responder solidariamente com esta.
42.	O Acórdão 2763/2011-TCU-Plenário firmou o entendimento, posteriormente fixado na Súmula TCU 286, que, na hipótese em que a pessoa jurídica de direito privado seja convenente e beneficiária de transferências voluntárias de recursos públicos da União, tanto a entidade privada como os seus dirigentes atuam como gestores públicos e devem comprovar a regular aplicação dos recursos públicos. Esse entendimento foi estendido pelo Acórdão 2590/2013-TCU-Primeira Câmara às hipóteses de captação de recursos com amparo na Lei 8.313/1991 (Lei Rouanet) , uma vez que se trata de recursos públicos federais oriundos de renúncia fiscal prevista em lei.
43.	Importante registrar, a despeito da alegação de que não exercia gestão administrativa na empresa, que o contrato social (peça 4, p. 10-13) , com participação igualitária de cotas entre seus sócios, definiu, em sua cláusula sétima, a administração conjunta da sociedade entre os Srs. Luiz Francisco Guil e Audrey Lilian de Souza Farah, assim definindo:
CLÁUSULASÉTIMA: A Administração da sociedade fica a  cargo dos sócios Luiz Francisco Guil e Audrey Lilian de Souza Farah, aos quais cabe, o uso da firma individualmente, a  responsabilidade ou representação Ativa e  Passiva da sociedade em juízo ou fora  dele, podendo praticar todos os atos compreendidos no objeto social, sempre no interesse da sociedade, podendo transigir, renunciar,    desistir, firmar compromissos, confessar dividas, fazer acordos, contrair obrigações, adquirir, alienar e onerar bens móveis e imóveis, ficando vedado o uso de nome empresarial em negócios estranhos aos fins sociais.
44.	Dessa forma, qualquer arranjo entre seus sócios quanto à suposta administração de fato da sociedade empresarial não pode sobrepujar o que está registrado em seu contrato social, que aponta no sentido da co-gestão empresarial, devendo seus sócios responder solidariamente pelos atos de gestão da sociedade empresarial.
45.	Acerca da aplicação da proporcionalidade na aplicação da sanção, com base na Lei 9.784/1999, que regula o processo administrativo no âmbito federal, vale esclarecer que o TCU e os processos de controle externo que por ele tramitam são regidos pela Lei 8.443/1992, com processualística específica, observando a Lei 9.784/1999 de forma subsidiária, conforme disposto em seu art. 69.
46.	Importante considerar, acerca da aplicação do princípio da proporcionalidade, que deixar de prestar contas quando se está obrigado a fazê-lo, no prazo e forma estabelecidos pela legislação, constitui irregularidade grave, nos termos da lei e da jurisprudência do TCU (Acórdão 6897/2018-TCU-Segunda Câmara, Rel. Min. Aroldo Cedraz; Acórdão 6730/2018-TCU-Primeira Câmara, Rel. Min. Benjamin Zymler; Acórdão 2628/2004-TCU-Primeira Câmara, Rel. Min. Augusto Sherman e Acórdão 5770/2009-TCU-Primeira Câmara, Rel. Min. Walton Alencar Rodrigues) .
47.	De igual forma, a omissão do dever de prestar contas impede o reconhecimento da boa-fé do gestor, conforme entendimentos expostos no Acórdão 1007/2008-TCU-Segunda Câmara, Rel. Min. Uniratan Aguiar e 1121/2010 - Primeira Câmara, Rel. Min. Marcos Bemquerer. E mais, a boa-fé não pode ser presumida, devendo ser demonstrada e comprovada pelo responsável, a partir dos elementos que integram os autos (Acórdão 88/2007-TCU-Plenário, Rel. Min. Augusto Nardes; Acórdão 18952/2014-TCU-Segunda Câmara, Rel. Min. Ana Arraes e Acórdão 3882/2014-TCU-Segunda Câmara, Rel. Min. Ana Arraes) , o que não fez o responsável.
48.	Com relação à afirmação de que o projeto cultural foi plenamente executado, resta prejudicada qualquer análise, em face da ausência de prestação de contas que dê amparo a tal assertiva.
49.	Conclusão: procedida análise dos argumentos apresentados pelo responsável, não merece prosperar a preliminar de ilegitimidade passiva, uma vez que figurou como sócio da empresa Arte Publicações e Gravações Ltda. durante o período de captação e execução do projeto cultural Pronac 07-11410, tendo dela se afastado legalmente em data posterior ao prazo final para apresentação da prestação de contas. Os demais argumentos apresentados não elidem as irregularidades, devendo ser rejeitadas suas alegações de defesa e razões de justificativas apresentadas.
50.	Não há ainda, elementos para que se possa efetivamente aferir e reconhecer a ocorrência de boa-fé na conduta de Luiz Francisco Guil, podendo o Tribunal, desde logo, proferir o julgamento de mérito pela irregularidade das contas, conforme os termos dos §§ 2º e 6º do art. 202 do Regimento Interno do TCU, condenando o responsável ao débito apurado e aplicando-lhe a multa prevista no art. 57, da Lei 8.443/1992.
Prescrição da Pretensão Punitiva
51.	Vale ressaltar que a pretensão punitiva do TCU, conforme Acórdão 1441/2016-TCU-Plenário, Relator: Benjamin Zymler, que uniformizou a jurisprudência acerca dessa questão, subordina-se ao prazo geral de prescrição indicado no art. 205 do Código Civil, que é de dez anos, contado da data de ocorrência da irregularidade sancionada, nos termos do art. 189 do Código Civil, sendo este prazo interrompido pelo ato que ordenar a citação, a audiência ou a oitiva dos responsáveis.
52.	No caso em exame, não ocorreu a prescrição, uma vez que a irregularidade sancionada ocorreu em 31/1/2013, e o ato de ordenação da citação ocorreu em 14/8/2019.
Cumulatividade de multas 
53.	Quanto à possibilidade de aplicação cumulativa das multas dos arts. 57 e 58, inciso I, da Lei 8.443/1992, ainda que seja adequada a realização de citação e audiência do responsável, por força do disposto no art. 209, §4º, do Regimento Interno do TCU, o Tribunal reconhece que existe relação de subordinação entre as condutas de 'não comprovação da aplicação dos recursos' e de 'omissão na prestação de contas', sendo a primeira consequência da segunda, o que enseja, na verificação das duas irregularidades, a aplicação da multa do art. 57, com o afastamento da multa do art. 58, inciso I, em atenção ao princípio da absorção (Acórdão 9579/2015-TCU-Segunda Câmara, Relator Ministro Vital do Rêgo; Acórdão 2469/2019-TCU-Primeira Câmara, Relator Ministro Augusto Sherman) .
54.	Conforme leciona Cezar Bitencourt (Tratado de Direito Penal: parte geral - 8ª Edição - São Paulo: Saraiva, 2003. Pg. 565) , na absorção, ' (...) a pena do delito mais grave absorve a pena do delito menos grave, que deve ser desprezada'. No caso concreto, a 'omissão no dever de prestar contas', embora seja uma irregularidade autônoma, funciona como fase ou meio para a consecução da 'não comprovação da aplicação dos recursos', havendo clara relação de interdependência entre essas condutas. Dessa forma, recaindo as duas ocorrências num mesmo gestor, deve prevalecer a pena do delito mais grave, qual seja, a multa do art. 57, da Lei 8.443/1992.
55.	Cumpre observar, ainda, que a conduta dos responsáveis, consistente nas irregularidades 'não comprovação da boa e regular aplicação dos recursos federais repassados em face da omissão no dever de prestar contas' e 'não cumprimento do prazo para apresentação de prestação de contas pelo gestor dos recursos', configura violação não só às regras legais, mas também aos princípios basilares da administração pública, eis que, em última análise, ocorre o comprometimento da necessária satisfação à sociedade sobre o efetivo emprego dos recursos públicos postos à disposição da municipalidade, por força do instrumento de repasse em questão. Nesses casos, em que fica evidente a falta de transparência e lisura, não há como afastar as suspeitas sempre presentes de que a totalidade dos recursos públicos federais, transferida ao município, tenha sido integralmente desviada, em prol de gestor ímprobo, ou de pessoas por ele determinadas, a revelar grave inobservância de dever de cuidado no trato com a coisa pública, isto é, ato praticado com culpa grave, pois, na espécie, a conduta do responsável se distancia daquela que seria esperada de um administrador público minimante diligente, num claro exemplo de erro grosseiro a que alude o art. 28 do Decreto-lei 4.657/1942 (Lei de Introdução às Normas do Direito Brasileiro) , incluído pela Lei 13.655/2018 (Acórdão 1689/2019-TCU-Plenário, Relator: Ministro AUGUSTO NARDES; Acórdão 2924/2018-TCU-Plenário, Relator: Ministro JOSÉ MUCIO MONTEIRO; Acórdão 2391/2018-TCU-Plenário, Relator: Ministro BENJAMIN ZYMLER) . 
CONCLUSÃO
56.	Em face da análise promovida na seção 'Exame Técnico', verifica-se que os responsáveis Arte Publicações e Gravações Ltda. e Audrey Lilian de Souza Farah não lograram comprovar a boa e regular aplicação dos recursos e, instados a se manifestar, optaram pelo silêncio, configurando a revelia, nos termos do §3º, do art. 12, da Lei 8.443/1992. Além disso, propõe-se rejeitar as alegações de defesa e razões de justificativas apresentadas por Luiz Francisco Guil, uma vez que não foram suficientes para sanar as irregularidades a ele atribuídas e nem afastar o débito apurado. Ademais, inexistem nos autos elementos que demonstrem a boa-fé dos responsáveis ou a ocorrência de outras excludentes de culpabilidade.
57.	Vale ressaltar que a jurisprudência pacífica nesta Corte é no sentido da imprescritibilidade das ações de ressarcimento ao erário (Súmula TCU 282) . Dessa forma, identificado dano ao erário, devese instaurar e julgar o processo de tomada de contas especial para responsabilizar seus agentes causadores, respeitando o direito ao contraditório e à ampla defesa, independentemente de quando ocorreram os atos impugnados.
58.	Verifica-se também que não houve a prescrição da pretensão punitiva, conforme análise já realizada.
59.	Tendo em vista que não constam dos autos elementos que permitam reconhecer a boa-fé dos responsáveis, sugere-se que as suas contas sejam julgadas irregulares, nos termos do art. 202, § 6º, do Regimento Interno do TCU, com a imputação do débito atualizado monetariamente e acrescido de juros de mora, nos termos do art. 202, §1º do Regimento Interno do TCU, descontado o valor eventualmente recolhido, com a aplicação da multa prevista no art. 57 da Lei 8.443/1992.
60.	Por fim, como não houve elementos que pudessem modificar o entendimento acerca das irregularidades em apuração, mantém-se a matriz de responsabilização presente na peça 65.
PROPOSTA DE ENCAMINHAMENTO
61.	Diante do exposto, submetemos os autos à consideração superior, propondo ao Tribunal:
a)	considerar revéis os responsáveis Arte Publicações e Gravações Ltda. (CNPJ: 03.799.427/0001-90) e Audrey Lilian de Souza Farah (CPF: XXX.742.849-XX) , para todos os efeitos, dando-se prosseguimento ao processo, com fulcro no art. 12, § 3º, da Lei 8.443/1992; 
b)	rejeitar as alegações de defesa e razões de justificativas apresentadas pelo responsável Luiz Francisco Guil (CPF: XXX.391.039-XX) ; 
c)	julgar irregulares, nos termos dos arts. 1º, inciso I, 16, inciso III, alíneas 'a' e 'c', da Lei 8.443/1992, c/c os arts. 19 e 23, inciso III, da mesma Lei, as contas dos responsáveis Arte Publicações e Gravações Ltda. (CNPJ: 03.799.427/0001-90) , Audrey Lilian de Souza Farah (CPF: XXX.742.849-XX) e Luiz Francisco Guil (CPF: XXX.391.039-XX) , condenando-os solidariamente ao pagamento das importâncias a seguir especificadas, atualizadas monetariamente e acrescidas dos juros de mora, calculadas a partir das datas discriminadas até a data da efetiva quitação do débito, fixando-lhes o prazo de quinze dias, para que comprovem, perante o Tribunal, o recolhimento das referidas quantias aos cofres do Fundo Nacional de Cultura, nos termos do art. 23, inciso III, alínea 'a', da citada lei, c/c o art. 214, inciso III, alínea 'a', do Regimento Interno do TCU.  
	Data de ocorrência
	Valor histórico (R$) 
	Tipo da parcela

	31/7/2009
	33.500,00
	Débito

	30/12/2010
	5.000,00
	Débito

	29/4/2011
	5.000,00
	Débito

	29/7/2011
	3.000,00
	Débito

	31/10/2011
	3.000,00
	Débito

	31/1/2012
	5.000,00
	Débito

	29/2/2012
	3.000,00
	Débito

	28/9/2012
	15.000,00
	Débito

	30/11/2012
	5.000,00
	Débito

	28/12/2012
	8.000,00
	Débito

	27/7/2017
	332,66
	Crédito

Valor atualizado do débito (com juros) em 26/3/2020: R$ 172.781,47
d)	aplicar individualmente aos responsáveis Arte Publicações e Gravações Ltda. (CNPJ: 03.799.427/0001-90) , Audrey Lilian de Souza Farah (CPF: XXX.742.849-XX) e Luiz Francisco Guil (CPF: XXX.391.039-XX) , a multa prevista no art. 57 da Lei 8.443/1992 c/c o art. 267 do Regimento Interno do TCU, fixando-lhes o prazo de quinze dias, a contar da notificação, para que comprovem, perante o Tribunal (art. 214, III, alínea 'a', do Regimento Interno do TCU) , o recolhimento da dívida aos cofres do Tesouro Nacional, atualizada monetariamente desde a data do acórdão que vier a ser proferido por este Tribunal até a do efetivo recolhimento, se pagas após o vencimento, na forma da legislação em vigor;
e)	autorizar, desde logo, a cobrança judicial das dívidas, caso não atendidas a notificação, na forma do disposto no art. 28, inciso II, da Lei 8.443/1992;
f)	autorizar também, desde logo, se requerido, com fundamento no art. 28, inciso I, da Lei 8.443, de 1992, c/c o art. 217, §§ 1º e 2º do Regimento Interno do TCU, o parcelamento da (s) dívida (s) em até 36 parcelas, incidindo, sobre cada parcela, corrigida monetariamente, os correspondentes acréscimos legais, fixando-lhe o prazo de quinze dias, a contar do recebimento da notificação, para comprovar, perante o Tribunal, o recolhimento da primeira parcela, e de trinta dias, a contar da parcela anterior, para comprovar os recolhimentos das demais parcelas, devendo incidir, sobre cada valor mensal, atualizado monetariamente, os juros de mora devidos, no caso do débito, na forma prevista na legislação em vigor, alertando os responsáveis de que a falta de comprovação do recolhimento de qualquer parcela importará o vencimento antecipado do saldo devedor, nos termos do § 2º do art. 217 do Regimento Interno deste Tribunal; 
g)	esclarecer aos responsáveis Audrey Lilian de Souza Farah (CPF: XXX.742.849-XX) e Luiz Francisco Guil (CPF: XXX.391.039-XX) que, caso se demonstre, por via recursal, a correta aplicação dos recursos, mas não se justifique a omissão da prestação de contas, o débito poderá ser afastado, mas permanecerá a irregularidade das contas, dando-se ensejo à aplicação da multa prevista no art. 58, inciso I, da Lei 8.443/1992;
h)	enviar cópia do Acórdão a ser prolatado, bem como do Relatório e do Voto que o fundamentarem à Procuradoria da República no Estado de PR, nos termos do § 3º do art. 16 da Lei 8.443/1992, c/c o § 7º do art. 209 do Regimento Interno do TCU, para adoção das medidas cabíveis; e
i)	enviar cópia do Acórdão que vier a ser proferido ao Secretaria Especial de Cultura e aos responsáveis, para ciência, informando que a presente deliberação, acompanhada do Relatório e do Voto que a fundamenta, está disponível para a consulta no endereço www.tcu.gov.br/acordaos, além de esclarecer que, caso requerido, o TCU poderá fornecer sem custos as correspondentes cópias, de forma impressa."
	
É o Relatório.

Leina Maria Glaeser (OAB/PR 40.995), representando Luiz Francisco Guil.

Procurador Rodrigo Medeiros de Lima.

TOMADA DE CONTAS ESPECIAL. OMISSÃO DO DEVER DE PRESTAR DE CONTAS. CAPTAÇÃO DE RECURSOS COM AMPARO NA LEI ROUANET. CITAÇÃO. REVELIA DE ALGUNS RESPONSÁVEIS. REJEIÇÃO DAS ALEGAÇÕES DE DEFESA APRESENTADAS. CONTAS IRREGULARES. DÉBITO. MULTA.

TOMADA DE CONTAS ESPECIAL (TCE)

Secretaria de Controle Externo de Tomada de Contas Especial (SecexTCE).

Registro, inicialmente, que relato este feito em substituição ao Ministro Augusto Nardes, nos termos da Portaria -TCU nº 9-GAPES, de 03 de agosto de 2020.
2.	Examino Tomada de Contas Especial (TCE) instaurada pela Secretaria Especial de Cultura, em desfavor de Arte Publicações e Gravações Ltda., Audrey Lilian de Souza Farah e Luiz Francisco Guil, sócios da empresa, em razão de omissão no dever de prestar contas dos recursos captados por força do projeto cultural Pronac 07-11410, com amparo na Lei 8.313/1991 (Lei Rouanet) , para edição de livro sobre tradições e costumes do município de Prudentópolis/PR. 
3.	A Portaria 292, de 03/06/2008, autorizou a captação do valor de apoio, totalizando R$ 166.820,50, no período de 04/06/2008 a 31/12/2012 (peça 5) , com prazo para execução dos recursos 31/07/2009 a 31/12/2012, recaindo o prazo para prestação de contas em 30/1/2013. Entretanto, a empresa proponente apenas captou recursos da ordem de R$ 85.500,00, deixando de prestar as devidas contas desse montante, o que deu ensejo à autuação desta TCE.
4.	Após a regular citação e audiência dos responsáveis, apenas o Sr. Luiz Francisco Guil apresentou suas alegações de defesa (peças 94 a 96) , as quais foram rejeitadas pela Secretaria de Controle Externo de Tomada de Contas Especial (SecexTCE) . A empresa Arte Publicações e Gravações Ltda. e a Sra. Audrey Lilian de Souza Farah permaneceram silentes, tendo a unidade técnica os considerado revéis, nos termos do art. 12, §3º, da Lei 8.443/1992.
5.	Destarte, a SecexTCE propôs julgar irregulares as contas dos responsáveis, condená-los em débito solidário e lhes aplicar multas individuais. O Ministério Público junto ao TCU (MPjTCU) , em parecer singelo, anuiu às conclusões e encaminhamentos propostos.
6.	Acompanho os posicionamentos uníssonos da unidade técnica e do Parquet, cujos fundamentos incorporo às minhas razões de decidir, sem prejuízo de tecer breves comentários a seguir.
7.	Os argumentos apresentados pelo Sr. Luiz Francisco Guil se baseiam exclusivamente na sua suposta ilegitimidade passiva, bem como nos contornos de sua trajetória profissional.
8.	Afirma o responsável que sua retirada da sociedade empresarial teria ocorrido em 31/8/2012, ou seja, anteriormente à data final para a prestação de contas (15/2/2013) . Contudo, conforme verificou a SecexTCE, a alteração societária que formaliza sua retirada da sociedade empresarial foi assinada em 30/1/2013 (peças 5 e 59, e o art. 71, paragráfo 1º da IN Minc 71/2012) e averbada na Junta Comercial do Estado do Paraná somente em 12/3/2013 (peça 95, p. 1) , sendo esta última data que possui validade jurídica.
9.	Por conseguinte, na data final para prestar contas, o responsável ainda figurava como sócio da empresa Arte Publicações e Gravações Ltda., devendo responder solidariamente com esta, não merecendo prosperar sua alegação de ilegitimidade passiva.
10.	Cabe registrar que o responsável afirmou, ainda, que o projeto cultural teria sido plenamente executado, contudo resta prejudicada qualquer análise a respeito, em face da ausência da respectiva prestação de contas.
11.	Quanto à revelia dos demais responsáveis, a unidade instrutiva, em prestígio ao princípio da verdade real, buscou se havia algum argumento dos responsáveis, na fase interna desta Tomada de Contas Especial, que pudesse ser aproveitado a favor. No entanto, verificou que eles não se manifestaram na fase interna, não havendo, assim, nenhum argumento que possa vir a ser analisado e servir para afastar as irregularidades apontadas.
Ante o exposto, VOTO por que este Colegiado adote a minuta de Acórdão que ora submeto à apreciação.
TCU, Sala das Sessões Ministro Luciano Brandão Alves de Souza, em 4 de agosto de 2020.
AUGUSTO SHERMAN CAVALCANTI
Relator